臺灣高雄地方法院刑事判決　　　　　　　　　　　　　　九十三年度自字第四號
　　自　訴　人　甲○○○股份有限公司
　　法定代理人　丙○○
　　自　　　訴　楊昌禧律師
　　代　理　人　唐小菁律師
　　　　　　　　陳慧敏律師
　　被　　　告　乙○○
　　選任辯護人　黃政雄律師
右列被告因竊佔等案件，經自訴人提起自訴，本院判決如左：
    主  文
乙○○無罪。
    事實及理由
一、本件自訴意旨略以：被告乙○○自民國八十九年間起至九十一年六月間止及九十
    二年七月間起擔任光統世家管理委員會主任委員，竟意圖為自己及光統世家管理
    委員會不法之利益，竊佔自訴人所有座落高雄縣大寮鄉○○○段四八二、四八三
    、四八四地號土地之上建物，建號大寮鄉○○○段四三四號，門牌號碼高雄縣大
    寮鄉○○街十五巷四五號房屋，堆置物品，經自訴人要求返還，均置之不理，因
    認被告涉犯刑法第三百二十條第二項之竊佔罪嫌。
二、按犯罪事實應依證據認定之，無證據不得認定其犯罪事實。不能證明被告犯罪者
    ，應諭知無罪之判決，刑事訴訟法第一百五十四條第二項、第三百零一條第一項
    分別定有明文。又按事實之認定，應憑證據，如未能發現相當確實之證據，或證
    據不足以證明，自不能以推測或擬制之方法，以為裁判之基礎。再按認定犯罪事
    實所憑之證據，雖不以直接證據為限，間接證據亦包括在內，然而，無論直接或
    間接證據，其為訴訟上之證明，須達於通常一般人均不致有所懷疑，而得確信其
    為真實之程度者，始得據為有罪之認定，倘其證明尚未達到此一程度，而有合理
    懷疑之存在時，即無從為有罪之認定（最高法院著有四十年台上字第八六號、七
    十六年台上字第四九八六號判例要旨可資參照）。按刑法第三百二十條第二項之
    竊佔罪，係以行為人意圖為自己或第三人不法利益，而竊佔他人之不動產為構成
    要件，惟所謂「竊佔行為」應指「以己力支配他人不動產」而言，與同條第一項
    之竊盜罪，係將他人支配下之動產移置於自己支配下，除標的物不同外，並無二
    致。刑法上之竊佔罪，除行為人須具有「意圖為自己或第三人不法利益」之主觀
    犯意外，並須有「以己力支配他人不動產」之客觀舉動，苟欠缺其一，即無構成
    竊佔罪之餘地，是以行為人倘主觀上欠缺為自己或為第三人不法利益之意圖，或
    行為人占有使用他人之不動產之支配行為，並無排除權利人正當權利之行使時，
    仍難以刑法之竊佔罪相繩，其理甚明。
三、本件自訴人所指被告有前開竊佔罪犯行，無非以其提出建物登記謄本、照片三張
    為主要論據，訊據被告固不否認其於前開時間擔任光統世家管理委員會主任委員
    ，任職期間占用自訴人所有之前開房屋堆放社區資源回收物品之事實，惟堅詞否
    認有何竊佔犯行，辯稱：該資源回收物品變賣之金錢，均供作社區公共基金使用
    ，係為公眾利益，自訴人為該社區住戶，亦同享社區維護管理之利益，伊主觀上
    並無為自己不法利益之意圖，且自訴人於管理委員會使用前開房屋期間，多次帶
    人參觀該房屋，亦未曾表示異議等語。
四、經查，上開門牌號碼高雄縣大寮鄉○○街十五巷四五號房屋，係自訴人所有之事
    實，有建物登記謄本一紙附卷可稽，且為被告所是認，自堪信為真實。次查，被
    告於九十一年七月間擔任光統世家管理委員會主任委員後，係為管理委員會處理
    該社區所有住戶之資源回收事宜，而將資源回收物品堆放於自訴人所有之前開房
    屋，所得利益歸作社區公共基金使用，有光統世家八十九年七月份至九十二年六
    月份之銀行存款往來明細表附卷可參，準此以觀，被告為管理委員會處理社區住
    戶資源回收而使用自訴人所有之上開房屋，乃為公眾利益而為暫時之使用、收益
    ，主觀上並無將該房屋據為私人專用，而有為自己或第三人不法利益之意圖，參
    以被告於本件自訴提起後，即已將占用該屋之物品搬移，益徵被告於堆放物品之
    初，確無竊佔之犯意甚明。再查，由自訴人提出之現場照片觀之，自訴人尚能自
    由進出該房屋，自不同角度拍攝照片，佐以證人丁○○○○到庭證稱：伊曾於九
    十二年九月九日到光統世家社區處理竊電案件，當天由後門進入，門鎖未遭破壞
    等語（見本院九十三年三月二十三日審判筆錄第五至八頁），顯見被告雖有占有
    使用該房屋堆放資源回收物品之事實，然客觀上亦不存在秘密佔用性及個人實力
    支配性，足以排除所有權人即自訴人正當權利行使之情形，至為明確。綜上，本
    件被告雖有無權使用自訴人房屋之情形，然推其本意，僅在於貪圖一時便利，暫
    時使用，尚無竊佔之犯意；且依其客觀舉止，既無排除他人使用系爭土地之情形
    ，況其使用之方法，亦未達「以己力支配他人之不動產」之程度，自與刑法竊佔
    罪之構成要件有間。此外，復查無其他積極證據足認被告有自訴人所指之竊佔犯
    行，揆諸前揭說明，自應為被告無罪之諭知。
據上論斷，應依刑事訴訟法第三百四十三條、第三百零一條第一項，判決如主文。
中      華      民      國      九十三      年     四     月     六     日
                                  臺灣高雄地方法院刑事庭
                                      審判長法官  邱  明  弘
                                            法官  廖  建  瑜
                                            法官  胡  宜  如
右正本證明與原本無異。
如不服本判決，應於判決送達後十日內，向本院提出上訴狀。
                                          書記官  蘇  溪  林
中      華      民      國      九十三      年     四     月     六     日
